【裁判字號】    94,易,2128
【裁判日期】    950214
【裁判案由】    妨害名譽
【裁判全文】
臺灣臺北地方法院刑事判決              94年度易字第2128號
公  訴  人  臺灣臺北地方法院檢察署檢察官
被      告  甲○○
上列被告因妨害名譽案件，經檢察官提起公訴（94年度偵續字第
371號），本院判決如下：
    主  文
甲○○公然侮辱人，處拘役拾伍日，如易科罰金，以參佰元折算
壹日。
    事  實
一、緣甲○○與乙○○二人皆於臺北市萬華區○○○路四號之「
    西寧市場」擺設攤位之商販，甲○○因懷疑乙○○與其夫李
    後榮有曖昧關係，對其心生嫌隙，竟於民國九十三年六月一
    日上午八時許，在不特定人得以共見共聞之西寧市場一樓之
    公共場所，基於公然侮辱之犯意，朝其對面乙○○之攤位，
    公然指摘乙○○「討客兄」、「臭名滿西門町」等語，侮辱
    乙○○。
二、案經乙○○訴由台北市政府警察局萬華分局報請台灣台北地
    檢署檢察官偵查起訴。
    理  由
壹、程序部分：
一、按被告以外之人（包括證人、鑑定人、告訴人、被害人及共
    同被告等）於審判外之陳述雖不符刑事訴訟法第一百五十九
    條之一至一五九條之四等四條之規定，而經當事人於審判程
    序同意作為證據，法院審酌該言詞陳述或書面陳述作成時之
    情況，認為適當者，亦得為證據；當事人、代理人或辯護人
    於法院調查證據時，知有刑事訴訟法第一百五十九條第一項
    不得為證據之情形，而未於言詞辯論終結前聲明異議者，視
    為有前項之同意，同法第一百五十九條之五定有明文。立法
    意旨在於傳聞證據未經當事人之反對詰問予以核實，原則上
    先予排除。惟若當事人已放棄反對詰問權，於審判程序中表
    明同意該等傳聞證據可作為證據；或於言詞辯論終結前未聲
    明異議，基於尊重當事人對傳聞證據之處分權，及證據資料
    愈豐富，愈有助於真實發見之理念，且強化言詞辯論主義，
    使訴訟程序得以順暢進行，上開傳聞證據亦均具有證據能力
    。
二、本件證人乙○○、謝玉玲於警詢時所為陳述，其性質雖屬傳
    聞證據，然上開筆錄內容，經本院審理時予以提示並告以要
    旨，且經檢察官及被告表示意見，其等已知上述筆錄乃傳聞
    證據，且均未於言詞辯論終結前對該等筆錄內容異議，本院
    審酌上開筆錄作成時，較無人情施壓或干擾，亦無不當取供
    之情形，認為以之作為本案之證據亦屬適當，是其於調查處
    所為詢問中之證言自具有證據能力。
三、至證人林朝陽、魏玉台於檢察官偵查接受訊問時，業經檢察
    官依法命渠等二人具結，且核無「顯有不可信之情況」，依
    刑事訴訟法第一百五十九條之一第二項之規定，亦應具有證
    據能力，均合先敘明。
貳、實體方面：
一、訊據被告甲○○矢口否認有何公然侮辱犯行，辯稱：伊並未
    講告訴人「討客兄」、「臭名滿西門町」，縱使有講也不一
    定是在罵告訴人，只是在跟客人談話中提到等語（參見本院
    卷第十九頁反面、三一頁反面）。惟查：上揭事實，業據證
    人即告訴人乙○○於警詢、偵查中指述綦詳（參見九十四年
    度偵字第一一八一一號卷第十五至十七頁、二三至二四頁）
    ，核與現場目擊證人謝玉玲於警詢、偵查中結證稱：因被告
    之攤位剛好是在我跟乙○○對面，她每次都向著我們辱罵「
    討客兄」、「臭名滿西門町」等語，但是並未指名道姓，可
    是眼神一直盯著乙○○看，明眼人就知道她是在罵乙○○等
    語（參見同上偵卷第六至七頁、二三至二四頁），及證人魏
    玉台於偵查中結證稱：伊當日到市場買菜，被告是賣鴨蛋的
    ，我有聽到被告罵的很大聲，我到市場曾聽到被告罵過兩次
    ，經我向附近攤販打探，才知道她在罵另一個老闆娘乙○○
    ，和她先生有不尋常關係等語（參見偵卷第三九頁），及證
    人林朝陽證稱：我在西寧市場送貨，九十三年六月一日上午
    八時許，有聽到被告用台語罵「討客兄」，告訴人都處在被
    罵狀態，只要是乙○○和被告擦身而過、或是看到她就罵，
    所以我可以明顯感覺到被告是在罵乙○○，縱使沒有指明乙
    ○○，市○○○○○道她是在罵乙○○等語（參見同上卷第
    三九頁參照），均屬相符，應堪信為真實。是被告空言否認
    犯罪，並稱其並未在罵告訴人云云，不足採信。本件事證明
    確，被告犯行堪予認定。
二、核被告所為，係犯刑法第三百零九條第一項之公然侮辱罪。
    又按刑法第三百十條誹謗罪之成立，必須意圖散布於眾，而
    指摘或傳述足以毀損他人名譽之「具體事實」，倘未提及「
    具體事實」，僅「抽象」公然謾罵或嘲弄，則屬刑法第三百
    零九條第一項之公然侮辱罪範疇，此即刑法第三百十條所稱
    「誹謗」及第三百零九條所稱「侮辱」之區別（此有最高法
    院八十六年度臺上字第六九二０號判決意旨可資參照）。本
    件被告以「討客兄」、「臭名滿西門町」等抽象言語謾罵告
    訴人，謾罵之抽象內容（非具體陳述特定事實）又顯足以貶
    抑告訴人個人之社會評價，揆諸前揭規定與說明，應成立同
    法第三百零九條之公然侮辱罪，公訴意旨認被告所為，係犯
    刑法第三百十條第一項之誹謗罪嫌，容有誤會，然因其基本
    社會事實同一，本院自應予以審理，並應變更起訴法條。爰
    審酌被告前無犯罪前科，有台灣高等法院被告前案紀錄表可
    參，因懷疑告訴人與其夫有曖昧，而為上述侮辱言詞之犯罪
    動機、犯後否認犯罪，且未能與告訴人和解，犯後態度不佳
    、及對告訴人名譽所造成之損害等一切情狀，量處拘役十五
    日，並諭知易科罰金之折算標準。
據上論斷，應依刑事訴訟法第二百九十九條第一項前段、第三百
條，刑法第三百零九條第一項、第四十一條第一項前段、罰金罰
鍰提高標準條例第一條前段、第二條，判決如主文。
本案經檢察官張智堯到庭執行職務
中    華    民    國    95    年     2    月    14    日
                   刑事第十三庭審判長 法  官  朱瑞娟
                                      法  官  鍾素鳳
                                      法  官  吳佳薇
上正本證明與原本無異。
如不服本判決，應於判決送達後10日內向本院提出上訴狀（應抄
附繕本）。告訴人或被害人如對於本判決不服者，應具備理由請
求檢察官上訴，其上訴期間之計算係以檢察官收受判決正本之日
期為準。
中    華    民    國    95    年    2     月    15    日
                                      書記官 潘文賢
附錄本案論罪科刑法條全文
刑法第三百零九條第一項
公然侮辱人者，處拘役或三百元以下罰金。


司法院資訊處製作；財團法人民間司法改革基金會備份。
